【裁判字號】    97,台上,1150
【裁判日期】    970320
【裁判案由】    殺人
【裁判全文】
最高法院刑事判決            九十七年度台上字第一一五０號
上  訴  人  甲○○
選任辯護人  黃青鋒律師
上列上訴人因殺人案件，不服台灣高等法院中華民國九十六年十
二月十八日第二審更審判決 (九十六年度上更(一)字第六三一號，
起訴案號：台灣台北地方法院檢察署九十年度偵字第一五三九八
、二五四八七號)，提起上訴，本院判決如下：
    主  文
上訴駁回。
    理  由
按刑事訴訟法第三百七十七條規定：上訴於第三審法院，非以判
決違背法令為理由，不得為之；是提起第三審上訴，應以原判決
違背法令為理由，係屬法定要件。如果上訴理由並未指摘原判決
有何違法，自應認其上訴為違背法律上之程式，予以駁回。本件
原判決認定上訴人甲○○有其事實欄所載之犯行，因而撤銷第一
審之科刑判決，改判仍論上訴人以殺人罪，量處有期徒刑十五年
，已詳敘所憑之證據及認定之理由，而以上訴人否認犯罪所持之
辯解為不足採，予以指駁綦詳。上訴意旨，僅以原審法院於民國
九十六年十月二十四日行準備程序時，上訴人之選任辯護人蔡文
玉律師並未到庭為其辯護，原審亦未依法指定公設辯護人為其辯
護，即逕行訴訟程序，有礙其訴訟防禦權之行使云云為唯一理由
。惟按準備程序係法院得於第一次審判期日前，為釐清審判範圍
，審酌是否開啟簡式或轉換簡易之審判程序，預作案件及證據重
要爭點之整理，並確認有無證據能力之爭執，曉諭為證據調查之
聲請及決定調查之範圍、次序、方法，命提出證物或可為證據之
文書暨其他與審判有關之事項，而由受命法官向當事人、辯護人
等為相關之訊問、瞭解。故準備程序處理之事項，原則上僅限於
訴訟資料之聚集及彙整，旨在使審判程序之密集、順暢進行預作
準備，非唯與審判期日應踐行之直接調查證據或辯論等程序迥然
有異，刑事訴訟法亦無強制辯護案件無辯護人到庭者，不得行準
備程序之規定（刑事訴訟法第二百七十三條第五項規定參照）。
上訴人所犯刑法第二百七十一條第一項之殺人罪名固屬強制辯護
案件，然原審於九十六年十月二十四日開庭期日係由受命法官行
準備程序，而非審判程序。原審於其選任辯護人經傳喚未到庭時
，固未指定公設辯護人為其辯護，惟上訴人當庭即表示關於證據
調查部分，俟與辯護人研究後再行提出（見原審卷第二三至二五
頁），嗣其選任辯護人於九十六年十二月四日審判期日，業已到
庭為其辯護，上訴人及其選任辯護人並於審判長詢問有無證據請
求調查時，均陳稱「無」，有各該筆錄在卷可稽（見原審卷第二
三至二五頁、第五十至五七頁），則原審行準備程序時其選任辯
護人雖未到庭，仍無礙其訴訟防禦權之行使，顯然於判決本旨無
任何影響，自不得執為合法之第三審上訴理由。此外，上訴意旨
對於原判決究竟如何違背法令，並無一語涉及。其上訴自屬違背
法律上之程式，應予駁回。
據上論結，應依刑事訴訟法第三百九十五條前段，判決如主文。
中    華    民    國  九十七  年    三    月   二十   日
                      最高法院刑事第十庭
                          審判長法官  洪  文  章
                                法官  王  居  財
                                法官  郭  毓  洲
                                法官  黃  梅  月
                                法官  邱  同  印
      本件正本證明與原本無異
                                      書  記  官
中    華    民    國  九十七  年    三    月  二十五  日
                                                      Ｑ


司法院資訊處製作；財團法人民間司法改革基金會備份。
